臺灣雲林地方法院刑事判決　　　　　　　 95年度訴字第911號
公　訴　人　臺灣雲林地方法院檢察署檢察官
被　　　告　甲○○
上列被告因違反毒品危害防制條例案件，經檢察官提起公訴（95
年度毒偵字第1371號），及移送併案審理（95年度毒偵字第1812
號），嗣因被告就被訴事實為有罪之陳述，經本院合議庭裁定由
受命法官獨任適用簡式審判程序審理，判決如下：
    主  文
甲○○施用第一級毒品，累犯，處有期徒刑壹年貳月，扣案第一
級毒品海洛因壹包（淨重零點零柒公克、空包裝重零點貳肆公克
）沒收銷燬之，不含毒品成分之白粉參包（合計淨重0.37公克、
空包裝總重0.68公克）、夾鏈袋貳個均沒收。
    事  實
一、甲○○前於民國90年間，因施用毒品案件，經本院裁定送觀
    察、勒戒後，認無繼續施用毒品之傾向，於同年11月28日經
    釋放，並經臺灣雲林地方法院檢察署檢察官於同年12月1 日
    ，以90年度毒偵字第1553號為不起訴處分確定；復於91年間
    ，因施用毒品案件，經本院裁定令入戒治處所，施以強制戒
    治，於92年4 月2 日因停止戒治出所，又經本院裁定撤銷停
    止戒治，再令入戒治處所，繼續執行所餘戒治期間，於93年
    1 月9 日因毒品危害防制條例修正施行而經釋放，刑案部分
    另經本院於92年2 月12日，以91年度訴字第432 號判處應執
    行有期徒刑1 年2 月，於同年3 月24日確定；另因施用毒品
    案件，經本院於93年4 月13日，以93年度訴字第144 號判處
    有期徒刑1 年1 月，於同年月26日確定，上開2 案接續執行
    ，於94年11月3 日假釋出監，甫於95年1 月6 日假釋期滿執
    行完畢。詎仍不知悔改，於前案觀察、勒戒執行完畢釋放後
    5 年內，復基於反覆、延續施用第一級毒品海洛因之單一行
    為決意，自95年3 、4 月間某日起至同年11月底某日止，以
    每天施用1 次之頻率，在雲林縣北港鎮○○里○○路158 巷
    16號之住處，以將第一級毒品海洛因摻水置於針筒內注射血
    管之方式，反覆、延續施用第一級毒品海洛因多次。嗣先於
    95年9 月25日晚上10時20分許，在上開住處，因另犯詐欺案
    件為警查獲，並經其同意採尿送驗；復於同年11月24日中午
    12時10分許，在雲林縣北港鎮○○路九龍電器行前為警查獲
    ，並扣得第一級毒品海洛因1 包（淨重0.07公克、空包裝重
    0.24公克）及其所有供施用毒品所用之不含毒品成分之白粉
    3 包（合計淨重0.37公克、空包裝總重0.68公克）、夾鏈袋
    2 個，始悉上情。
二、案經雲林縣警察局北港分局報告臺灣雲林地方法院檢察署檢
    察官偵查起訴及雲林縣警察局西螺分局報告該署檢察官移送
    併案審理。
    理  由
一、按本件被告甲○○所犯係死刑、無期徒刑、最輕本刑為3 年
    以上有期徒刑以外之罪，其於準備程序就前揭被訴事實為有
    罪之陳述，經受命法官告知簡式審判程序之旨，並聽取其與
    公訴人之意見後，本院認無不得或不宜改依簡式審判程序進
    行之情事，依刑事訴訟法第273 條之1 第1 項、第284 條之
    1 規定，裁定本件由受命法官獨任進行簡式審判程序，合先
    敘明。
二、上揭犯罪事實，業據被告於本院審理中坦承不諱，且被告於
    95 年9月25日及同年11月24日所採集之尿液，經送驗結果，
    均呈嗎啡陽性反應，此有詮昕科技股份有限公司95年11月2
    日報告編號5A240001號、同年12月6 日報告編號5B280019號
    濫用藥物尿液檢驗報告、濫用藥物尿液檢驗檢體監管紀錄表
    、雲林縣警察局西螺分局查獲煙毒、麻管嫌犯尿液送檢真實
    姓名對照表各1 份附卷可稽。另扣案之白粉4 包，經送驗結
    果，其中1 包含第一級毒品海洛因成分，淨重0.07公克、空
    包裝重0.24公克；另3 包均未含法定毒品成分，合計淨重0.
    37公克、空包裝總重0.68公克，亦有法務部調查局95年12月
    18日調科壹字第09523048620 號鑑定書1 份在卷可查，且被
    告於本院審理中供承上開3 包不含毒品成分之白粉係供其摻
    入海洛因一起施用乙情。此外，復有被告所有供施用毒品所
    用之夾鏈袋2 個扣案可證。綜上足認，被告前揭自白核與事
    實相符，應堪採為被告有罪之證據，則被告前開施用第一級
    毒品海洛因多次之犯行，堪以認定。
三、查被告前於90年間，因施用毒品案件，經本院裁定送觀察、
    勒戒後，認無繼續施用毒品之傾向，於同年11月28日經釋放
    ，並經臺灣雲林地方法院檢察署檢察官於同年12月1 日，以
    90年度毒偵字第1553號為不起訴處分確定；復於91年間，因
    施用毒品案件，經本院裁定令入戒治處所，施以強制戒治，
    於92年4 月2 日因停止戒治出所，又經本院裁定撤銷停止戒
    治，再令入戒治處所，繼續執行所餘戒治期間，於93年1 月
    9 日因毒品危害防制條例修正施行而經釋放，刑案部分另經
    本院於92年2 月12日，以91年度訴字第432 號判處應執行有
    期徒刑1 年2 月，於同年3 月24日確定；另因施用毒品案件
    ，經本院於93年4 月13日，以93年度訴字第144 號判處有期
    徒刑1 年1 月，於同年月26日確定等情，有臺灣高等法院被
    告前案紀錄表在卷可佐，其於前案觀察、勒戒執行完畢釋放
    後，5 年內再犯本件毒品危害防制條例第10條第1 項之罪，
    犯罪事證明確，應依法論科。
四、核被告所為，係犯毒品危害防制條例第10條第1 項之施用第
    一級毒品罪。其施用第一級毒品前後，持有海洛因之低度行
    為，為施用之高度行為所吸收，不另論罪。
五、按我國刑法已於94年1 月7 日修正、同年2 月2 日公布，並
    自95年7 月1日 起施行，而新修正刑法業已刪除刑法第56條
    關於連續犯之規定，並於修正理由中說明「至連續犯之規定
    廢除後，對於部分習慣犯，例如竊盜、吸毒等犯罪，是否會
    因適用數罪併罰而使刑罰過重產生不合理之現象一節，在實
    務運用上應可參考德、日等國之經驗，委由學界及實務以補
    充解釋之方式，發展接續犯之概念，對於合乎『接續犯』或
    『包括的一罪』之情形，認為構成單一之犯罪，以限縮數罪
    併罰之範圍，用以解決上述問題」（刑法第56條修正理由第
    4 點參照）；又按刑事法若干犯罪行為態樣，本質上原具有
    反覆、延續實行之特徵，立法時既予特別歸類，定為犯罪構
    成要件之行為要素，則行為人基於概括之犯意，在密切接近
    之一定時、地持續實行之複次行為，倘依社會通念，於客觀
    上認為符合一個反覆、延續性之行為觀念者，於刑法評價上
    ，即應僅成立一罪。學理上所稱「集合犯」之職業性、營業
    性或收集性等具有重複特質之犯罪均屬之，例如經營、從事
    業務、收集、販賣、製造、散布等行為概念者是（最高法院
    95 年 度臺上字第1079號判決意旨參照）。而施用毒品之人
    ，極易對毒品產生依賴性，以致習慣成癮，不易戒除，因此
    施用毒品罪，本質上即具有反覆性及延續性，如將持續多次
    施用毒品行為評價為數罪，顯與刑罰過度評價禁止原則相悖
    ，是本件被告以每天1 次之頻率，在住處反覆施用第一級毒
    品海洛因多次之行為，應予評價為「集合犯」之包括1 罪，
    而無數罪併罰之適用。
六、再被告前因違反毒品危害防制條例案件，先後經本院以91年
    度訴字第432 號判處應執行有期徒刑1 年2 月確定，及以93
    年度訴字第144 號判處有期徒刑1 年1 月確定，上開案件接
    續執行，於94年11月3 日假釋出監，甫於95年1 月6 日假釋
    期滿執行完畢，有前揭臺灣高等法院被告前案紀錄表可按，
    其受有期徒刑之執行完畢後，5 年內故意再犯本件有期徒刑
    以上之罪，為累犯，應依刑法第47條第1 項之規定加重其刑
    。
七、公訴人雖僅就被告於95年9 月25日採尿前施用第一級毒品海
    洛因1 次之犯罪事實提起公訴，惟被告其餘如事實欄所載施
    用第一級毒品海洛因多次之犯行，與前揭起訴部分，有集合
    犯之包括1 罪關係，已如前述，為起訴效力所及，本院自應
    併予審理。
八、本院審酌被告前因施用毒品案件，先後經觀察勒戒、強制戒
    治及有期徒刑之執行，仍未戒絕毒品，再犯本件施用毒品犯
    行，顯見其無悔改之意，意志不堅，有失政府制定毒品危害
    防制條例之立法美意，本不宜寬貸，惟念其施用毒品乃自戕
    一己之身體健康，尚未害及他人，犯後亦坦承犯行，態度良
    好等一切情狀，量處如主文所示之刑。
九、扣案第一級毒品海洛因1 包（淨重0.07公克、空包裝重0.24
    公克），因毒品與包裝袋已無法析離，均屬查獲之第一級毒
    品，爰依毒品危害防制條例第18條第1 項前段之規定，予以
    宣告沒收銷燬之（至鑑驗中所費失之毒品，既已滅失，自無
    庸宣告沒收銷燬）。另扣案不含毒品成分之白粉3 包（合計
    淨重0.37公克、空包裝總重0.68公克）及夾鏈袋2 個，均係
    被告所有供本件犯行所用之物，業據被告供承在卷，爰依刑
    法第38條第1 項第2 款規定，併予宣告沒收。
據上論斷，應依刑事訴訟法273 條之1 第1 項、第284 條之1 、
第299 條第1 項前段，毒品危害防制條例第10條第1 項、第23條
第2 項、第18條第1 項前段，刑法第11條、第47條第1 項、第38
條第1項第2款，判決如主文。
本案經檢察官乙○○到庭執行職務。
中　　華　　民　　國　　96　　年　　3 　　月　　7 　　日
                  刑事第一庭    法  官    王雅苑
以上正本證明與原本無異。
如不服本判決，應於判決收受後10日內，向本院提出上訴狀（須
附繕本）。
                                書記官    譚系媛
中　　華　　民　　國　　96　　年　　3 　　月　　8 　　日
附錄本案論罪科刑法條全文：
毒品危害防制條例第10條第1項
施用第一級毒品者，處 6 月以上 5 年以下有期徒刑。
